【裁判字號】    98,易,337
【裁判日期】    980227
【裁判案由】    竊盜等
【裁判全文】
臺灣臺中地方法院刑事判決               98年度易字第337號
公  訴  人  臺灣臺中地方法院檢察署檢察官
被      告  丙○○
                    （現在臺灣臺中監獄執行中）
                    國民
上列被告因竊盜等案件，經檢察官提起公訴（97年度偵字第1975
8、23227號），本院判決如下：
    主    文
丙○○意圖為自己不法之所有，而侵占脫離本人所持有之物，處
罰金新臺幣伍仟元，如易服勞役，以新臺幣壹仟元折算壹日。又
犯如附表所示之竊盜罪，各處如附表所示之刑。應執行拘役壹佰
日，如易科罰金，以新臺幣壹仟元折算壹日。
    犯罪事實
一、丙○○於民國97年5、6月間某日，在臺中市○○路與一中街
    附近，見NOKIA廠牌、6280型號、序號000000000000000號之
    行動電話1 支（係乙○○所有，交由其子林鈺翔使用，於同
    年5、6月間某日，在臺中市西區居仁國中外操場，遭不詳人
    士撬開機車置物箱後竊取之），遭人棄置該處，為離本人所
    持有之物，竟意圖為自己不法之所有，予以侵占入己，並於
    97年8月1日，將之持往臺中市○區○村○路159 號，由不知
    情之甲○○所經營之「宏國通訊行」變賣得款新臺幣（下同
    ）1千6百元後，供己花用。
二、丙○○復意圖為自己不法之所有，分別於如附表所示之時、
    地，以如附表所示之方式，竊取如附表所示之戊○○、己○○、甲○○所有之行動電話，並於竊得如附表編號１、２所
    示之行動電話得手後，分別於97年6 月24日及同年7月6日，
    持往「宏國通訊行」，販賣予不知情之甲○○，各得款1 千
    3 百元及2千5百元後，供己花用。惟戊○○於發現如附表編
    號１所示之行動電話遭竊後，於翌日即同年月25日，查看洗
    車廠內之監視器，確定丙○○即行竊之人，乃去電丙○○，
    要求返還該行動電話，丙○○始前往「宏國通訊行」，向甲○○買回該行動電話後歸還之。
三、嗣於員警於97年7 月24日執行查贓勤務，調閱整合性查贓系
    統資料，發覺丙○○曾多次販賣行動電話予甲○○，乃通知
    甲○○到警局說明，因而查悉丙○○上開如附表編號３所示
    之竊盜犯行；承辦員警再依據甲○○所提供丙○○於變賣如
    附表編號１、２所示行動電話時所出具之手機讓渡書序號上
    所載行動電話序號，調閱通聯紀錄，並查知該2 支行動電話
    原使用人後，通知如附表編號２所示之被害人己○○到警局
    說明後，得悉丙○○如附表編號２所示之竊盜犯行；嗣丙○○於97年8 月10日經員警通知到案說明時，於如附表編號１
    所示之竊盜犯行尚未經有偵查權限之公務員發覺前，即主動
    供出該犯行；另甲○○於偵查中提出丙○○變賣上開乙○○
    所有行動電話時所出具之手機讓渡書後，經檢察官傳訊乙○○到庭，始查悉丙○○前揭侵占脫離本人持有物之犯行。
四、案經臺中市警察局移送臺灣臺中地方法院檢察署檢察官偵查
    起訴。
    理    由
壹、證據能力部分：按被告以外之人（包括證人、鑑定人、告訴
    人、被害人及共同被告等）於審判外之陳述雖不符刑事訴訟
    法第159條之1至之4等4條之規定，而經當事人於審判程序同
    意作為證據，法院審酌該言詞陳述或書面陳述作成時之情況
    ，認為適當者，亦得為證據；當事人、代理人或辯護人於法
    院調查證據時，知有刑事訴訟法第159條第1項不得為證據之
    情形，而未於言詞辯論終結前聲明異議者，視為有前項之同
    意，同法第159條之5定有明文。立法意旨在於傳聞證據未經
    當事人之反對詰問予以核實，原則上先予排除。惟若當事人
    已放棄反對詰問權，於審判程序中表明同意該等傳聞證據可
    作為證據；或於言詞辯論終結前未聲明異議，基於尊重當事
    人對傳聞證據之處分權，及證據資料愈豐富，愈有助於真實
    發見之理念，且強化言詞辯論主義，使訴訟程序得以順暢進
    行，上開傳聞證據亦均具有證據能力。本件被害人乙○○、
    證人林天佑於偵查中之陳述；被害人戊○○、己○○、甲○○於警詢及偵查中之陳述，對被告而言，性質上雖均屬傳聞
    證據，惟查無符合同法第159條之1至之4等前4條之情形，其
    等所為之上開警詢、偵訊筆錄內容，業經當事人於本院審理
    時予以提示並告以要旨，且各經檢察官及被告表示意見。當
    事人或辯護人已知上述筆錄乃傳聞證據，且均未於言詞辯論
    終結前對該等筆錄內容聲明異議，依上開規定，是其等於警
    詢、偵查中之證言已擬制同意其有證據能力，本院審酌上開
    筆錄作成時，較無人情施壓或干擾，亦無不當取供之情形，
    認為以之作為本案之證據亦屬適當，是上開證人於警詢、偵
    查中之證言自具有證據能力。
貳、認定犯罪事實所憑之證據及論罪科刑：
一、訊據被告丙○○對於上揭犯罪事實坦承不諱，核與證人即被
    害人戊○○、己○○、甲○○於警詢、偵查及本院審理時證
    述其等所有之行動電話為被告所竊取等情、證人即被害人乙○○於偵查及本院審理時、證人即被害人乙○○之配偶林天
    佑於偵查中證述NOKIA廠牌、型號6280、序號0000000000000
    00號之行動電話，係交由其子林鈺翔使用中而失竊等情均屬
    相符，且有整合性查贓系統2份、手機讓渡書3份、以如附表
    編號１所示行動電話之序號查詢使用門號、以門號查詢申請
    人之通聯調閱查詢單、以如附表編號２、３所示行動電話序
    號查詢使用門號之通聯調閱查詢單各1 份、中華電信資料查
    詢2 份（上開被害人乙○○所有之行動電話雙向通聯紀錄、
    用戶資料）附卷可稽，足見被告之自白與事實相符，堪以採
    信。從而，被告侵占脫離本人持有物及3 次竊盜犯行均事證
    明確，堪以認定，應分別予以依法論科。
二、核被告如犯罪事實欄一、所載之犯行，係犯同法第337 條侵
    占脫離本人持有物罪；如犯罪事實欄二、所載如附表所示各
    次犯行，均係犯刑法第320條第1項之普通竊盜罪。被告上開
    侵占脫離本人持有物及3 次竊盜犯行，均犯意各別，行為互
    異，應分論併罰之。又按刑法第62條所謂「發覺」，固非以
    有偵查犯罪職權之機關或人員確知其人犯罪無誤為必要，而
    於對其發生嫌疑時，即得謂為已發覺；但此項對犯人之嫌疑
    ，仍須有確切之根據得為合理之可疑者，始足當之，若單純
    主觀上之懷疑，要不得謂已發生嫌疑（最高法院72年度臺上
    字第641 號判例意旨參照），因此所謂「發覺」，並不包括
    單純主觀上之懷疑，而需偵查犯罪職權之公務員，至少應已
    知該犯罪事實之梗概始足當之。查本件承辦員警固經由整合
    性查贓系統得悉被告於短時間內販售多支行動電話，然被告
    於如附表編號１所示之被害人戊○○到案說明（97年8 月21
    日）前之97年8 月10日即已供出有竊取該行動電話之犯行，
    在此之前，因被害人戊○○並未曾就失竊行動電話乙事報案
    ，是承辦員警並無由得悉被告係如何取得該行動電話之持有
    ，卷內又無其他客觀跡證，足令承辦員警懷疑被告涉有該竊
    盜犯行，是揆諸前揭判例意旨，即不能認被告如附表編號１
    所示竊盜犯行已被偵查機關發覺，因此被告於警詢時，主動
    供出如附表編號１所示竊盜犯行，而接受裁判，自應有自首
    規定之適用，而應依刑法第62條前段規定減輕其刑。爰審酌
    被告於本案之前，已有侵占脫離本人持有物及多次竊盜犯行
    （現正執行中），素行非佳，不思循合法正當途徑獲得金錢
    ，漠視他人財產權，行為殊不足取，惟念其犯罪手段尚屬平
    和，犯罪所得非鉅，如附表編號１所示之行動電話業已返還
    被害人戊○○，對被害人所生財產上之損害尚輕，且犯後坦
    承犯行，顯有認錯悔過之意，態度良好，被害人乙○○、戊○○、己○○、甲○○復於本院審理時表示願意原諒被告之
    意等一切情狀，分別量處如主文所示之刑，並就侵占脫離本
    人持有物罪部分，諭知易服勞役之折算標準；另就竊盜罪部
    分，定其應執行刑及諭知易科罰金之折算標準，以昭炯戒。
    至檢察官雖就被告侵占脫離本人持有物罪部分，具體求刑 6
    千元，另就3次竊盜罪，各具體求刑有期徒刑4月，並定應執
    行刑為有期徒刑1 年，然被告前案之竊盜罪雖經本院分別判
    處有期徒刑2月至3月之刑度，然其於該案所竊取者為機車，
    而本件被告所竊取之客體均為價值較低之行動電話，自不宜
    逕以前案所科刑度為基準，予以加重後而為量刑，故而本院
    審酌上情，認就被告量處如主文所示之刑，已足資懲儆，檢
    察官上開具體求刑，尚屬過重，併予敘明。
據上論斷，應依刑事訴訟法第284條之1、第299條第1項前段，刑
法第320條第1項、第337條、第51條第6款、第41條第1 項前段、
第42條第3項前段、第62條前段，刑法施行法第1條之1 ，判決如
主文。
本案經檢察官丁○○到庭執行職務。
中    華    民    國    98    年     2    月    27    日
                  刑事第十六庭    法  官 郭妙俐
附表
┌─┬──────┬──────┬─────┬───────┬─────┐
│編│  犯罪時間  │  犯罪地點  │ 被 害 人 │作  案  手  法│所犯罪名及│
│號│            │            ├─────┤              │所處宣告刑│
│  │            │            │ 竊取之物 │              │          │
├─┼──────┼──────┼─────┼───────┼─────┤
│１│97年6月24日 │臺中縣太平市│ 戊 ○ ○ │丙○○至被害人│丙○○竊盜│
│  │某時        │長億六街 106├─────┤工作之洗車廠內│，處拘役│
│  │            │號友人所經營│G-PLUS廠牌│，見被害人之行│拾日，如易│
│  │            │之洗車廠內  │、型號CT60│動電話放置在桌│科罰金，以│
│  │            │            │0、序號359│上，即趁被害人│新臺幣壹仟│
│  │            │            │0000000000│在幫客戶洗車，│元折算壹日│
│  │            │            │75號之行動│而疏未注意之際│。        │
│  │            │            │電話1支   │，徒手竊取之。│          │
├─┼──────┼──────┼─────┼───────┼─────┤
│２│97年7月上旬 │南投縣草屯鎮│ 己 ○ ○ │丙○○前往蘇錦│丙○○竊盜│
│  │某日        │史館路致興巷├─────┤川家中，欲商借│，處拘役肆│
│  │            │123弄6號    │NOKIA 廠牌│款項未果，趁蘇│拾日，如易│
│  │            │            │、型號 N76│錦川疏未注意之│科罰金，以│
│  │            │            │、序號3539│際，竊取放置在│新臺幣壹仟│
│  │            │            │0000000000│客廳桌上之行動│元折算壹日│
│  │            │            │7號之行動 │電話。        │。        │
│  │            │            │電話1支   │              │          │
├─┼──────┼──────┼─────┼───────┼─────┤
│３│97年7月6日某│臺中市南區美│ 甲 ○ ○ │丙○○至甲○○│丙○○竊盜│
│  │時          │村南路159 號├─────┤所經營之「宏國│，處拘役肆│
│  │            │之「宏國通訊│MOTOROLA廠│通訊行」販賣如│拾日，如易│
│  │            │行」        │牌、型號V1│附表編號２所示│科罰金，以│
│  │            │            │91、序號35│之行動電話時，│新臺幣壹仟│
│  │            │            │0000000000│趁甲○○至隔壁│元折算壹日│
│  │            │            │708 號之行│便利商店影印資│。        │
│  │            │            │動電話1支 │料而不在店內之│          │
│  │            │            │          │際，徒手竊取之│          │
│  │            │            │          │。            │          │
└─┴──────┴──────┴─────┴───────┴─────┘
以上正本證明與原本無異。
如不服本判決應於收受判決後10日內向本院提出上訴書狀，並應
敘述具體理由；其未敘述上訴理由者，應於上訴期間屆滿後20日
內向本院補提理由書（均須按他造當事人之人數附繕本）「切勿
逕送上級法院」。
                                  書記官  廖鳳美
中    華    民    國    98    年     2    月    27    日
附錄本案論罪科刑法條全文：
刑法第320條
意圖為自己或第三人不法之所有，而竊取他人之動產者，為竊盜
罪，處5年以下有期徒刑、拘役或5百元以下罰金。
意圖為自己或第三人不法之利益，而竊佔他人之不動產者，依前
項之規定處斷。
前2項之未遂犯罰之。
刑法第337條
意圖為自己或第三人不法之所有，而侵占遺失物、漂流物或其他
離本人所持有之物者，處5百元以下罰金。


司法院資訊處製作；財團法人民間司法改革基金會備份。
